【裁判字號】    98,消債更,59
【裁判日期】    990618
【裁判案由】    更生事件
【裁判全文】
臺灣臺東地方法院民事裁定            98年度消債更字第59號
聲  請  人
即  債務人  甲○○
代  理  人  廖頌熙律師
上列當事人因消費者債務清理事件聲請更生，本院裁定如下：
    主      文
債務人甲○○自民國九十九年六月二十二日十六時起開始更生程
序。
命司法事務官進行本件更生程序。
    理      由
一、聲請意旨略以：聲請人因消費借貸負有債務，而有不能清償
    之情，曾於民國95年12月提出債權人清冊，以書面向最大債
    權金融機構安泰商業銀行股份有限公司（下稱安泰銀行）請
    求共同協商債務清償方案，安泰銀行提出協商條件為每月清
    償新臺幣（下同）23,367元，聲請人已依約繳納 6期，然因
    聲請人之收入僅 2萬多，扣除家中必要支出後，尚須依賴子
    女之薪資及借貸，始能清償協商還款金額，然因其子於96年
    4 月失業後，收入不甚穩定，實無力再負擔協商還款金額，
    故聲請人勉強還款半年後而毀諾，此屬不可歸責於己之事由
    。且聲請人無擔保或無優先權之債務總額未逾1,200萬元，
    復未經法院裁定開始清算程序或宣告破產，爰向本院聲請更
    生等語。
二、按債務人與金融機構協商成立者，不得聲請更生或清算，但
    因不可歸責於己之事由，致履行顯有重大困難者，不在此限
    。本條例施行前，債務人依金融主管機關協調成立之中華民
    國銀行公會會員辦理消費金融案件無擔保債務協商機制與金
    融機構成立之協商，準用前項之規定，消費者債務清理條例
    （下稱本條例）第151條第5 項、第6項分別定有明文。次按
    債務人不能清償債務或有不能清償之虞，且無擔保或無優先
    權之債務總額未逾1,200 萬元者，於法院裁定開始清算程序
    或宣告破產前，得向法院聲請更生，亦為本條例第3 條、第
    42條第1 項所明定。又法院開始更生程序之裁定，應載明其
    年、月、日、時，並即時發生效力。法院開始更生或清算程
    序後，得命司法事務官進行更生或清算程序，必要時得選任
    律師、會計師或其他適當之自然人或法人一人為監督人或管
    理人，復為本條例第45條第1項、第16條所明定。
三、經查：聲請人向安泰銀行申請債務協商，協商條件為每月清
    償23,367元等情，有安泰銀行99年6月9日陳報狀及附件在卷
    可稽。聲請人主張之事實，業據提出聲請人及其配偶李柏陞
    、子女李姵璇與李彥瑾之財政部臺灣省南區國稅局財產歸屬
    資料清單（下稱財產歸屬清單）暨96至97年度綜合所得稅各
    類所得資料清單（下稱所得清單）、債權人清冊、財團法人
    金融聯合徵信中心當事人綜合信用報告--債務清理條例前置
    協商專用債權人清冊、財產及收入狀況說明書、勞健保投保
    資料、聲請人之臺東縣農會薪資給表、合作金庫商業銀行股
    份有限公司活期儲蓄存款存摺、郵政存簿儲金簿等文件為證
    。觀之聲請人96及97 年度所得清單所示（本院卷第16-17頁
    ），給付總額扣除應繳稅額後，平均每月收入為24,878元〈
    計算式：(321,389－2,692＋279,580－1,214)÷24＝24,878
    。小數點以下四捨五入〉，參酌內政部公告96年度臺灣省最
    低生活費為9,509 元，有內政部公告影本附卷可稽，則以聲
    請人每月平均收入扣除最低生活費後，僅餘15,369元〈計算
    式：24,878－9,509＝15,369 〉。復觀之聲請人財產歸屬清
    單（本院卷第5 頁），其名下並無任何財產等情，堪認聲請
    人主張其收入扣除生活費後不足清償協商金額23,367元應屬
    可採。足徵安泰銀行斯時定協商條件之際，並未詳加評估聲
    請人每月收入及必要費用支出。職是，依聲請人之客觀實際
    情況可證其收入實不足負擔協商條件，應屬不可歸責於己之
    事由，致履行顯有重大困難之情。揆諸上開說明，聲請人聲
    請更生，應屬有據，爰裁定如主文第1項所示。
中    華    民    國    99    年    6     月    18    日
                 民事庭    法      官  傅曉瑄
上為正本係照原本作成
本件不得抗告
本裁定已於民國99年6月22日16時公告。
中    華    民    國    99    年    6     月    18    日
                            書  記  官  莊惠如

司法院資訊處製作；財團法人民間司法改革基金會備份。
